【裁判字號】    98,交聲,126
【裁判日期】    980522
【裁判案由】    違反道路交通管理處罰條例聲明異議
【裁判全文】
臺灣基隆地方法院交通事件裁定         98年度交聲字第126號
移送機關    交通部公路總局臺北區監理所基隆監理站
異  議  人
即受處分人  甲○○
上列受處分人因違反道路交通管理處罰條例案件，對於交通部公
路總局臺北區監理所基隆監理站民國98年4月7日所為之處分（原
處分案號：基監字第裁 42─RB0000000號），聲明異議，本院裁
定如下：
    主  文
異議駁回。
    理  由
一、原處分意旨略以：受處分人即異議人甲○○（下稱異議人）
    於民國98年3月8日上午11時25分，駕駛車牌號碼088-EM號營
    業一般小客車，於基隆市○○路與德安路口處因「闖紅燈（
    復興路直行往西定路）」違規，為在該處執行交通稽查勤務
    之基隆市警察局第四分局值勤員警以駕駛人有違反道路交通
    管理處罰條例第53條第1項「汽車駕駛人，行經有燈光管制
    之交岔路口闖紅燈者」之違規行為製單舉發，並由交通部公
    路總局台北區監理所基隆監理站依道路交通管理處罰條例第
    53條第1項之規定，裁處異議人罰鍰新臺幣（下同）2,700元
    ，並記違規點數3點。
二、聲明異議意旨略以：員警離路口100公尺以外，開車通過路
    口時燈號為黃燈，因號誌變換太快，路口又很長，才會被員
    警認為我有違規，但我認為我沒有違規闖紅燈，我認為我只
    是搶黃燈，請調路口監視器察看云云。
三、按車輛面對圓形紅燈表示禁止通行，不得超越停止線或進入
    路口，道路交通標誌標線號誌設置規則第206條第5款第1 目
    定有明文。又汽車行駛至交岔路口，其行進應遵守燈光號誌
    ，且汽車駕駛人，行經有燈光號誌管制之交岔路口闖紅燈者
    ，處1,800元以上5,400元以下罰鍰，並記違規點數 3點，道
    路交通管理處罰條例第53條第1項、第63條第1項第3款分別
    定有明文。
四、經查：異議人駕駛車號088─EM號營業小客車，於98年3月8
    日上午11時25分，在基隆市○○路與德安路口，行經有燈光
    號誌管制之路段，遇紅燈未依號誌指示停、等，逕自穿越，
    而遭基隆市警察局第四分局值勤警員以受處分人有違反道路
    交通管理處罰條例第53條第 1項規定之行為製單舉發，並由
    交通部公路總局台北區監理所基隆監理站依道路交通管理處
    罰條例第53條第1項、違反道路交通管理事件統一裁罰基準
    及處理細則第43條、第44條、第67條之規定之規定，裁處異
    議人罰鍰2,700元，並依同條例第63條第1項第3款之規定，
    記違規點數3點，有前揭舉發通知單1紙、基隆市警察局第四
    分局98年3月30日基警四分五字第0980402853號函說明1紙及
    交通部公路總局台北區監理所基隆監理站裁決上開裁決書在
    卷可稽。異議人雖否認有何闖紅燈違規之行為，並以前情置
    辯，然查：
  (一)證人即製單舉發員警黃國峻到庭具結證稱：「（法官問：請
    敘述舉發經過？）當時我在復興、德安路口執行路檢勤務，
    我另一個同事正在告發另一名違規駕駛人，我專心看路口號
    誌，當時我有看到綠燈轉換黃燈時有一台自小客車開過路口
    ，但不是異議人的，異議人的車是第二台，前面搶黃燈的那
    一台開得很快，過路口時還是黃燈，所以我沒有攔下他。接
    下來我看見異議人的車開的很慢，紅燈過了三秒才看到異議
    人的車經過路口... 因此異議人過路口後我就將異議人攔停
    ，我請異議人出示證件，他立刻爭執他沒有闖紅燈，我表示
    紅燈已經過三秒，在路邊攬客也是要注意號誌」等語，並當
    庭繪製舉發當時現場圖，證人黃國峻站立之路檢位置與違規
    路口號誌間並無任何阻礙，視線清晰，是本院觀諸證人所言
    ，就舉發路段之燈號變換情形、執勤所處位置、異議人行駛
    路徑及闖紅燈過程等情節詳述具體明確，依證人係正執行交
    通巡邏勤務，則對異議人行駛路徑，基於其對交通違規取締
    受有專門訓練，對路上用路權人之動態路線當更有所注意，
    應能明確掌握，且以證人黃國峻與異議人素不相識，亦無怨
    隙，應無甘冒自身觸犯偽證罪之風險而設詞誣攀異議人之理
    ，且交通警員製單舉發違反道路交通處罰條例所列之違規事
    實，本質上係公務員依法執行職務之行為，如有枉法構陷或
    為不實記載之行為，亦需負擔嚴厲之刑事責任，國家並以此
    擔保公務員能忠實執行職務，如無其他證據顯示舉發警員有
    誤認或故意構陷之情事時，尚難以舉發警員無法提出其他證
    據佐證，即認其所述不可採信，故證人黃國峻上開證述，應
    屬可採。
  (二)又一般駕駛人於目視黃燈、紅燈號誌轉換時，理應依號誌變
    換之指示，開始緩慢減速，隨時或立刻作臨時停車之準備。
    異議人雖坦承係搶黃燈，然當目視交通號誌黃燈轉換紅燈之
    際，並未減速慢行，亦未在停止線前煞車停等紅燈，反而繼
    續向前行駛，足認其毫無遵守紅燈號誌之意願。另交通違規
    之舉發可分為「當場舉發」及「逕行舉發」，由於逕行舉發
    之受處分人並無當場向舉發員警辯駁、陳述意見之機會，故
    現行法制就逕行舉發之條件多所設限，此觀道路交通管理處
    罰條例第7條之2之規定自明。至於當場舉發交通違規事件，
    鑑於交通違規事實往往驟然而現、稍縱即逝，若硬性要求舉
    發單位不分違規情節一律必須預留證據，俾便事後提出供法
    院審查，除有現實技術可行性之困難外，將大幅提高交通管
    理之行政成本，並嚴重削弱道路交通管理之行政效能，此絕
    非立法者制定道路交通管理法規之本意。是以，因交通違規
    事件往往僅於瞬間發生，是個案中異議人是否違規，於異議
    程序中，自應視該個別案件取締狀況為斷，而非一概以舉發
    單位無法提出儀器或相片佐證，即認其舉發過程即有瑕疵，
    若苛求本件舉發單位於發現交通違規事件之際需以監視系統
    為證，則於執行取締交通違規事件勢必發生窒礙。本件已有
    證人即現場查獲員警到庭具結作證，故本院綜合上情，認異
    議人上述辯解，不足為其有利之認定。從而，本件事證明確
    ，異議人駕駛前揭車輛闖紅燈之違規行為，堪予認定。
五、從而，原處分機關依道路交通管理處罰條例第53條第 1項、
    違反道路交通管理事件統一裁罰標準及處理細則之規定，裁
    處異議人罰鍰 2,700元，核無違誤。本件異議人之異議為無
    理由，應予駁回。
六、據上論斷，應依道路交通案件處理辦法第19條，裁定如主文
    。
中    華    民    國    98    年    5     月    22    日
                  交通法庭法    官  陳姵君
以上正本證明與原本無異。
對於本件裁定如有不服，應於送達後5日內， 向本院提出抗告書
狀，敘述抗告之理由，抗告於臺灣高等法院。
中    華    民    國    98    年    5     月    22    日
                          書 記 官  王佩珠


司法院資訊處製作；財團法人民間司法改革基金會備份。
